【裁判字號】    99,台上,7769
【裁判日期】    991216
【裁判案由】    違反毒品危害防制條例等罪
【裁判全文】
最高法院刑事判決            九十九年度台上字第七七六九號
上  訴  人  莊智謀
選任辯護人  謝維仁律師
上  訴  人  李義堯
選任辯護人  黃青鋒律師
上列上訴人等因違反毒品危害防制條例等罪案件，不服台灣高等
法院中華民國九十九年九月九日第二審判決（九十九年度上訴字
第二一三六號，起訴案號：台灣桃園地方法院檢察署九十八年度
偵字第二八三八二號），提起上訴，本院判決如下：
    主  文
上訴駁回。
    理  由
按刑事訴訟法第三百七十七條規定，上訴於第三審法院，非以判
決違背法令為理由，不得為之。是提起第三審上訴，應以原判決
違背法令為理由，係屬法定要件。如果上訴理由書狀並未依據卷
內訴訟資料，具體指摘原判決不適用何種法則或如何適用不當，
或所指摘原判決違法情事，顯與法律規定得為第三審上訴理由之
違法情形，不相適合時，均應認其上訴為不合法律上之程式，予
以駁回。又原判決究有無違法，與上訴是否以違法為理由為兩事
。本件原審經審理結果，認上訴人莊智謀、李義堯犯行明確，因
而撤銷第一審關於莊智謀部分之科刑判決，改判論處莊智謀販賣
第二級毒品六罪罪刑（均各處有期徒刑七年，定應執行有期徒刑
十年）。另維持第一審依想像競合犯之規定，論處李義堯未經許
可製造可發射子彈具有殺傷力之改造手槍罪刑之判決，駁回其在
第二審之上訴。已綜核全部卷證資料，詳加斟酌論斷，敘明其所
憑之證據及認定之理由。並就莊智謀所辯：伊僅受林怡岑之託，
為其調貨後原價轉讓，並未從中賺取差價牟利，及李義堯辯稱：
扣案槍枝係黃英凱交付，非伊改造各等語，分別認何以係諉卸刑
責之飾詞，要無足採，俱依卷存證據資料詳予指駁說明。從形式
上觀察，並無違法情形存在。上訴人二人上訴意旨仍分別執前詞
置辯，均係就原判決已調查說明之事項，任意指摘，非適法之第
三審上訴理由。又毒品危害防制條例所謂販賣毒品罪，係指以營
利為目的，而有販入或賣出毒品之行為而言，其販入及賣出之行
為，不必二者兼備，有一即屬成立，且不以實際獲利為必要。本
件原判決以販賣毒品為政府嚴予取締之犯罪，苟非圖差價利潤，
當無甘冒刑事重責訴追之風險而為之可能，而莊智謀與毒品買受
人林怡岑彼此間無特殊交情，僅於購買甲基安非他命時始聯絡來
往，是依二人關係，莊智謀應係以賺取差價營利方式販賣第二級
毒品甲基安非他命與林怡岑。另依莊智謀於警詢、偵查及第一審
之供述，其買進及賣出上開甲基安非他命之價格計算，亦應認其
確有營利之意圖，俱依卷內證據資料詳予闡析論敘。其上開論斷
，符合經驗法則及論理法則之合理判斷，難認有違法之處。莊智
謀上訴意旨謂：其無營利之意圖，且依原判決就其買進及賣出甲
基安非他命之計算方法，其有部分之販賣行為未曾獲利云云，係
就原判決明白論斷之事項，任意指摘為違法，亦難認係合法之第
三審上訴理由。而有罪判決事實之記載，旨在辨別犯罪之個別同
一性，故依訴訟資料為記載，已達於可得確定之程度，而無礙於
犯罪同一性之辨別者，自不生違背法令之問題，更不得執為第三
審上訴之適法理由。原判決縱就莊智謀先後六次販賣第二級毒品
甲基安非他命與林怡岑之確實數量及林怡岑之聯絡電話號碼未為
明確之記載，然既已就犯罪時間、地點及方法等與犯罪構成要件
相關事項，於事實欄詳細記載，則上開未詳加記載部分，尚無礙
於犯罪同一性之辨別及法令之適用，顯於判決無所影響，要無違
背法令可言，自不得據為提起第三審上訴之合法理由。另依毒品
危害防制條例第十七條第二項規定，販賣毒品者須於偵查、審判
中均自白，始減輕其刑。莊智謀於歷審法院審理中，固坦承交付
第二級毒品甲基安非他命與買受人林怡岑，然始終辯稱：其係幫
忙調貨無償提供，並未販賣圖利云云，自難謂其於審理中已自白
販賣第二級毒品犯行。莊智謀上訴意旨執以指摘，亦非合法。再
審理事實之法院，其認定被告犯罪事實所憑之證據，並不以直接
證據為限，間接證據亦包括在內，凡綜合調查所得之各種直接及
間接證據，本於推理之作用得其心證，而為事實之判斷，若與事
實無違，此項判斷即與完全憑空推測迥異，自不容任意指為違法
。原判決依憑上訴人李義堯之供述，卷附內政部警政署刑事警察
局鑑定書及照片，扣案之改造手槍一支、非制式子彈三發及供改
造手槍、子彈用之零件、彈簧、手鉗、鑽頭、黑色火藥、工業用
黑色火藥等其他卷內證據資料，本於推理之作用予以綜合判斷，
查明確與事實相符，始資為論罪基礎，並非僅憑李義堯之陳述為
認定其犯行之唯一證據，而其取捨論斷不違背經驗法則或論理法
則，自無違法可言。而扣案改造槍枝係使用具有底火之子彈，而
以撞針撞擊其底火，引爆產生之動能推動子彈，與空氣槍係以高
壓氣體作為動力，以之推動槍內彈丸而射出之結構並不相同。上
開改造手槍既經鑑定擊發功能正常，可供擊發適用子彈使用，認
具殺傷力，子彈鑑定結果，認均係非制式子彈，經試射，可擊發
，認均具殺傷力，自無庸就其發射之動能，究有若干焦耳而為調
查之必要。李義堯上訴意旨謂：上開證據均不足認定其有改造手
槍、子彈之犯行，原審未進一步調查槍枝之發射動能，僅憑李義
堯之供述，為論罪之唯一證據，採證違法等語，顯與法律規定得
為第三審上訴理由之違法情形，不相適合。況原判決已就證人莊
智謀所為有利李義堯之陳述，認何以係迴護李義堯之飾詞，不足
採信，俱依卷內證據資料，逐一指駁說明，自不得任指判決違法
。李義堯上訴意旨謂：原判決未採莊智謀對其有利之陳述，遽認
上開證詞係相互勾串而摒棄不採，有判決理由欠備之違法云云，
係就原判決已經調查說明事項，任意指摘為違法，亦非適法。又
刑事訴訟法所稱依法應於審判期日調查之證據，係指與待證事實
有重要關係，在客觀上顯有調查必要性之證據而言，故其範圍並
非漫無限制，必其證據與判斷待證事實之有無，具有關連性，得
據以推翻原判決所確認之事實，而為不同之認定，若僅係枝節性
問題，或所證明之事項已臻明瞭，甚或就同一證據再度聲請調查
，自均欠缺其調查之必要性，原審未為無益之調查，皆無違法可
言。原判決依憑前揭證據資料，認定李義堯確有上開改造手槍、
子彈之犯行，其所辯係臨訟串飾之詞，已如前述。且原審依李義
堯之聲請，於傳喚黃英凱未到庭後，李義堯及其辯護人均當庭捨
棄傳喚該證人，有審判筆錄可稽。則原審以李義堯改造手槍犯行
明確，且黃英凱有無到庭證述，尚與李義堯嗣後所辯：無改造扣
案槍枝犯行之待證事實無重要關係，在客觀上不具調查之必要性
，亦不足以推翻原判決之結果，其認無傳喚黃英凱之必要，而未
予傳喚，難認有違背法令之處。李義堯上訴意旨執此指摘，亦非
適法之第三審上訴理由。至上訴人二人其餘上訴意旨，俱對原判
決究竟如何違背法令，未依卷內訴訟資料為具體之表明，徒憑己
意，就屬原審採證認事職權之適法行使，及原判決已經調查說明
事項，任意指摘為違法，或重為單純事實上之爭辯，均不足據以
辨認原判決已具備違背法令之形式要件。綜上所述，應認本件上
訴不合法律上之程式，予以駁回。
據上論結，應依刑事訴訟法第三百九十五條前段，判決如主文。
中    華    民    國  九十九  年   十二   月   十六   日
                      最高法院刑事第三庭
                          審判長法官  張  淳  淙  
                                法官  劉  介  民  
                                法官  蔡  彩  貞  
                                法官  魏  新  和  
                                法官  徐  文  亮  
本件正本證明與原本無異
                                      書  記  官  
中    華    民    國  九十九  年   十二   月   十七   日
                                                      Ｅ

司法院資訊處製作；財團法人民間司法改革基金會備份。
